臺灣高等法院高雄分院民事判決　　　　109年度上易字第310號
上　訴　人　中華開發資產管理股份有限公司

法定代理人　林德雲　
訴訟代理人　廖志賢　
　　　　　　季佩芃律師
前一人
複代理人　　鍾奇維　
被上訴人　　呂美儀　

訴訟代理人　陳妙泉律師
上列當事人間請求清償借款事件，上訴人對於中華民國109年6 月
16日臺灣高雄地方法院109 年度訴字第183號第一審判決提起上訴
，本院於110年11月10日言詞辯論終結，判決如下：
    主  文
上訴駁回。
第二審訴訟費用由上訴人負擔。
    事實及理由
一、上訴人之法定代理人原為李天送，嗣於訴訟繫屬本院期間變
    更為林德雲，並經其聲明承受訴訟在案，有民事聲請狀、經
    濟部函文、公司變更登記表在卷可稽（本院卷二第59-63 頁
    ），於法核無不合，應予准許。
二、上訴人主張：訴外人呂○宗於民國89年4 月間，邀被上訴人
    及訴外人鄭○容擔任連帶保證人，向第一商業銀行股份有限
    公司（下稱第一銀行）借款（下稱系爭債務），並簽立借據
    及利息增補款約定書（下稱系爭借據及約定書），嗣未依約
    償還借款，經第一銀行向法院聲請強制執行後，取得原法院
    90年度執字第26151 號債權憑證（下稱系爭憑證）。第一銀
    行嗣於91年11月15日將其對系爭債務之一切權利，依修正前
    金融機關合併法第15條第1項第1款及第18條第3 項之規定讓
    與龍星昇第一資產管理股份有限公司，該公司於97年6 月25
    日再將之讓與予上訴人。嗣經上訴人以系爭憑證為執行名義
    ，聲請強制執行，經臺灣橋頭地方法院105年度司執字第534
    38號強制執行事件執行分配而受償部分債權，惟就被上訴人
    部分，其仍積欠債權本金新臺幣（下同）1,100 萬元及利息
    、違約金未償，於此僅先就其中本金100 萬元本息、違約金
    部分提出請求。為此依消費借貸及連帶保證之法律關係，提
    起本件訴訟等語。並聲明：㈠被上訴人應給付上訴人100 萬
    元，及自96年8月12日起至清償日止，按年息8％計算之利息
    ，暨自93年4月28日起至清償日止，按上開利率20％ 計算之
    違約金。㈡願供擔保，請准宣告假執行。
三、被上訴人則以：系爭借據及約定書上之簽名均非伊所為，印
    章亦非伊所有，伊並未擔任系爭債務之連帶保證人，並未積
    欠上訴人債務等語為辯。
四、原審為上訴人敗訴判決，上訴人不服，提起上訴。上訴聲明
    ：㈠原判決廢棄。㈡被上訴人應給付上訴人100 萬元，及自
    96年8月12日起至清償日止，按年息8％計算之利息，暨自93
    年4月28日起至清償日止，按上開利率20％ 計算之違約金。
    被上訴人答辯聲明：上訴駁回。
五、本院論斷：
  ㈠按當事人主張有利於己之事實者，就其事實有舉證之責任，
    民事訴訟法第277 條前段定有明文。民事訴訟如係由上訴人
    主張權利者，應先由上訴人負舉證之責，若上訴人先不能舉
    證，以證實自己主張之事實為真實，則被上訴人就其抗辯事
    實即令不能舉證，或其所舉證據尚有疵累，亦應駁回上訴人
    之請求。若上訴人於其所主張之起訴原因，不能為相當之證
    明，而被上訴人就其抗辯事實，已有相當之反證者，則當然
    駁回上訴人之請求（最高法院17 年上字第917號、20年上字
    第2466號判決意旨參照）。
  ㈡上訴人固提出系爭借據及約定書，主張被上訴人有於該文書
    上簽名、用印，足證被上訴人確有擔任系爭債務之連帶保證
    人云云。惟為被上訴人所否認。而：
  ⒈民事訴訟法第358 條關於私文書經本人或其代理人簽名、畫
    押、蓋章或按指印者，推定為真正之規定，須其簽名、畫押
    、蓋章或按指印係本人或其代理人為之，在當事人間已無爭
    執或經舉證人證明者，始得適用（最高法院28年上字第10號
    判決意旨參照）。上訴人主張被上訴人為呂○宗消費借貸契
    約之連帶保證人而在系爭借據及約定書上簽名及用印等情，
    為被上訴人所否認，依前揭說明，即應由上訴人就系爭借據
    及約定書上之簽名及用印均係被上訴人所為乙節，負舉證之
    責。
  ⒉查系爭借據及約定書與第一銀行當初就呂○宗之連帶保證人
    所為之徵信資料上之「呂美儀」印文（二者印文相同），與
    被上訴人於88年9 月間印鑑變更登記申請書上之印文並不相
    符，有系爭借據及約定書、個人資料表及高雄市三民戶政事
    務所檢送之申請書可資比對（訴字卷第33-39 頁、本院卷一
    第91-93、169頁）；且與卷附被上訴人以「呂美儀」名義（
    原名：呂美玲）開設之金融機構帳戶印鑑（本院卷一第303
    、345、415、472-1、476-1頁）亦不相同，亦經本院比對無
    訛，上訴人對此亦無意見（本院卷二第70頁）。而經本院將
    系爭借據及約定書及上開徵信資料，與兩造不爭執為真正之
    各金融機構開戶資料、被上訴人親簽筆跡送請法務部調查局
    鑑定結果，該局表示二者筆跡筆劃特徵不同，有該局110年9
    月3日調科貳字第11003238920號鑑定書可稽（本院卷二第21
    -23 頁）。則上訴人指稱系爭借據及約定書為被上訴人親簽
    、用印云云，尚屬無據。又上訴人復未能就被上訴人有授與
    他人代理簽名，或系爭借據及約定書之被上訴人印文為其所
    有，或該印文為被上訴人所親蓋等有利事實，舉證以實其說
    ，依前揭說明，上訴人主張系爭借據及約定書為真正云云，
    自難採信。
  ㈢上訴人另主張借款當時業經第一銀行經辦人員對保確認被上
    訴人身份，且第一銀行前曾於89年7 月間發函催告被上訴人
    還款，並經被上訴人簽收，已默認擔保系爭債務云云，並舉
    證人即對保經辦人員陳○環為證，及提出存證信函為憑（本
    院卷一第97頁）。查：
  ⒈證人陳○環結證稱：伊會依照銀行規定核對身分證、核對本
    人，作一個對保之動作，如果借款人本人、連帶保證人在對
    保時間沒有到場，伊不會同意別人代簽，一定要保證人本人
    簽名等語（訴字卷第104-141 頁）。然觀系爭借據及約定書
    及徵信資料上關於「呂美儀」之簽名與系爭借據及約定書上
    借款人「呂○宗」之簽名，起承轉合、筆跡字體特色屬方正
    渾厚型，顯係同一人所簽寫。而系爭借據及約定書、徵信資
    料上「呂美儀」之簽名字跡與被上訴人簽名筆跡並不相同，
    已如前述。是證人陳○環所述一定要保證人本人簽名，不可
    能代簽等語，與事實顯有不符。參以本件借款乃發生於89年
    4 月，距陳○環到院作證已20年，陳○環又為第一銀行之員
    工，本件並為其所承辦之事務，與之有利害關係，自難期其
    證言具真誠性無迴護自身利益之可能，故其證言尚難採為有
    利上訴人之認定。
  ⒉所謂默示之意思表示，係指依行為人舉動或其他情事，足以
    間接推知其效果意思者而言，若單純之沉默，除有特別情事
    ，依社會觀念可認為一定意思表示者外，不得謂為默示之意
    思表示(最高法院29年上字第762號裁判意旨參照)。被上訴
    人縱有收受第一銀行之債務催告存證信函，然除此單純收受
    之沉默行為外，未見上訴人舉證說明被上訴人有何舉動或其
    他情事，可資推認被上訴人知悉並承認擔任系爭債務之連帶
    保證人。況第一銀行曾於89年間以系爭債務未償，向法院聲
    請對呂○宗、鄭○容、被上訴人核發支付命令（原法院89年
    度促字第49156號支付命令），因被上訴人於法定期限內對
    該支付命令提出異議，第一銀行未依限繳納裁判費，而遭駁
    回其對被上訴人部分之請求，有原法院函文及民事裁定可參
    （本院卷一第103-107頁），且卷附系爭憑證所載之執行名
    義（即上開支付命令）僅記載債務人為呂○宗、鄭○容，而
    不包括被上訴人（訴字卷第41-47頁）亦可佐參。足證被上
    訴人前已對第一銀行主張其為系爭債務之連帶保證人乙節，
    提出明確之反對意見，上訴人主張被上訴人收受催告函而有
    默認擔保系爭債務云云，顯屬無據。
  ㈣綜上，上訴人所提之系爭借據及約定書上被上訴人之簽名難
    認為真正，其復未能提出其他證據證明被上訴人確有擔任系
    爭債務之連帶保證人，則上訴人以系爭借據及約定書為憑，
    主張兩造間成立連帶保證契約，並據以請求被上訴人清償借
    款、利息及違約金云云，即非有據。
六、綜上所述，上訴人依消費借貸及連帶保證之規定，請求被上
    訴人給付100 萬元本金、利息、違約金，為無理由，應予駁
    回。原審為上訴人敗訴之判決，理由雖有不同，但結論並無
    二致，仍應予維持。上訴論旨指摘原判決不當，求予廢棄改
    判，為無理由，應駁回上訴。
七、本件事證已臻明確，兩造其餘之攻擊或防禦方法及所用之證
    據，經本院斟酌後，認為均不足以影響本判決之結果，爰不
    逐一論列，附此敘明。
八、據上論結，本件上訴為無理由，判決如主文。
中    華    民    國   110    年    11    月    30    日
                            民事第五庭
                                審判長法  官   蘇姿月
                                      法  官   謝雨真
                                      法  官   郭宜芳
以上正本證明與原本無異。
本件不得上訴。
中    華    民    國   110    年    11    月    30    日
                                      書記官   呂姿儀